臺灣士林地方法院刑事判決　　　　　　　　　　　　　九十一年度訴字第一六三號
　　公　訴　人　臺灣士林地方法院檢察署檢察官
　　被　　　告　丁○○
　　選任辯護人　王東山律師
　　　　　　　　許文生律師
　　被　　　告　戊○○
右列被告因竊盜案件，經檢察官提起公訴（九十一年度偵字第一六二四號），本院判
決如左：
    主  文
丁○○、戊○○共同連續攜帶兇器竊盜，各處有期徒刑壹年。
扣案之六角板手壹組沒收。
    事  實
一、丁○○係設於臺北縣蘆洲市○○路十七號一樓之「桀詣機車行」負責人，其與戊○○共同基於意圖為自己不法所有之概括犯意聯絡，二人於民國九十一年二月四
    日共同謀議由丁○○指定所需廠牌車型後，再由戊○○負責行竊機車，每竊得一
    部機車戊○○可得新臺幣（下同）三千元之代價，得手後欲供丁○○改裝販售，
    旋於民國九十一年二月五日，由戊○○攜帶其所有前端已經磨尖在客觀上足認對
    人之生命、身體、安全構成威脅，具有危險性可供兇器使用之六角板手一組，連
    續在台北縣三重市○○路○段四００巷二號前、台北縣淡水鎮○○路一八二巷前
    ，以破壞機車車頭鎖之方式，竊取甲○○所有車牌號碼ＪＢ３—二九三號重機車
    及張振源所有ＣＪＷ─六七五號重機車兩輛，嗣於九十一年二月五日十六時許，
    戊○○騎乘甫於臺北縣淡水鎮○○路一八二巷附近行竊得手之車牌號碼ＣＪＷ─
    六七五號重機車，自同縣蘆洲市○○路十九號小吃店旁之停車場進入「桀詣機車
    行」後方工廠時，為警持搜索票當場查獲，並扣得車牌號碼ＣＪＷ─六七五號及
    ＪＢ三─二九三號（已遭丁○○換裝懸掛ＣＤＥ─五Ｏ九號車牌）失竊贓車二部
    及戊○○供犯竊盜罪所用之六角板手一組。
二、案經臺北縣警察局中和分局報請臺灣士林地方法院檢察署檢察官偵查起訴。
    理  由
一、右揭犯罪事實，業據被告丁○○、戊○○於警訊、偵查時坦承不諱（參見偵卷第
    十九頁、第二十五頁、第一０二頁、第一０四頁），被告丁○○於警訊時坦承：
    「因戊○○於前晚二月四日，時間不清楚，來我店內聊天，我跟戊○○說要山葉
    重機車，所以他今天才會偷兩台機車」、於偵查時坦承：「（問：從何時起，找
    外場幫你偷車﹖）二月五日下午近四點，戊○○偷車回來，找戊○○偷山葉一二
    五兩台，每台給他三千元，偷回來後，我自己拆解，用查扣的工具來拆解」；被
    告戊○○於警訊時坦承：「是丁○○叫我行竊機車，而所竊之機車交給他代價每
    部三千元」、於偵查時自承：「昨天下午二點在桀詣機車行，許某告訴我說需二
    部山葉一二五機車，我分別在三重、淡水各偷一部」、「（問：你的Ｔ型、六角
    板手在何處磨尖﹖）在丁○○店內用他的砂輪機磨尖」等語，核與被害人甲○○
    、張振源於警訊時指訴失竊情節相符，且有車輛竊盜、車牌失竊資料個別查詢報
    表乙紙及贓物領據兩紙在卷可稽，而被告丁○○、戊○○經警查獲時，車號ＪＢ
    ３—二九三號重機車之車牌已被換過，並置放於被告丁○○之機車店內，另一台
    ＣＪＷ─六七五號重機車則由被告戊○○騎乘進入機車店內等情，亦據證人即查
    獲之員警壬○○於本院調查時證述在卷（見本院九十一年四月十六日訊問筆錄）
    ，另有被告戊○○所有持以行竊之六角板手一組扣案可資佐證，被告丁○○、戊○○有為上開犯行已甚明確。被告丁○○、戊○○雖於本院審理時，均翻異前詞
    ，被告丁○○辯稱：伊並未指使被告戊○○或與其謀議去偷車，係因被告戊○○
    積欠伊債務，伊為了讓戊○○抵債，所以同意以每輛機車三千元向其購買云云；
    被告戊○○則辯稱：伊係自已去偷這兩輛機車，偷完才賣給被告丁○○，之前有
    被警察打，不敢講實話云云。惟查，被告丁○○、戊○○於警訊及偵查時對於渠
    等如何謀議竊取指定車型之機車重要之點供述，前後一致，業如前述，如係被告
    戊○○自行去偷車，偷完後才賣給被告丁○○，則其於偵查之訊問中，應可向承
    辦檢察官表明，然被告戊○○非但未向承辦之檢察官表示遭刑求，被告二人反而
    繼續坦承犯行，甚且被告丁○○、戊○○二人所作之陳述，均與其在警訊中之陳
    述一致，且被告丁○○於本院第一次審理時亦坦承：「戊○○先問我，我的手頭
    上有哪些舊車車籍資料，知道車型以後，他再去偷新車來讓我組裝」、被告戊○○亦坦承：「（問：為何偷車給丁○○用？）因為他（即被告丁○○）告訴我，
    叫我偷三葉牌一二五西西的機車，因為我不會偷，所以他大致上告訴我應該如何
    偷車，如何用車」等語（見本院九十一年三月二十二日訊問筆錄），而直至最後
    審理時，被告二人才突然翻異前詞，足認其等嗣後所辯要為卸責之詞，不足採信
    。綜上而論，本件事證明確，被告犯行堪以認定。
二、按刑法第三百二十一條第一項第三款所稱兇器，其種類並無限制，凡客觀上具有
    危險性而足供為兇器用之器具均屬之，而本件被告戊○○攜帶持以行竊之六角板
    手一組，業已磨尖，已為被告戊○○所自承，且經本院勘驗無訛，客觀上足以對
    人之生命、身體、安全構成威脅，具有危險性，自屬兇器無誤。核被告丁○○、
    戊○○所為，係犯刑法第三百二十一條第一項第三款之攜帶兇器竊盜罪。又被告
    二人間，就前開犯行，有犯意之聯絡及行為之分擔，應以共同正犯論。至公訴人
    雖認本件另有共犯「阿生」之不詳姓名之成年男子，然本院查無證據證明有該名
    共犯，是以不予認定，附此敘明。次按，刑法第三百二十二條規定以竊盜為常業
    之罪，係指以竊盜為職業者而言，不以行竊次數為標準，苟非以行竊為謀生之職
    業，縱有多次行竊，仍難以常業竊盜論擬（最高法院三十年上字第三二八號判例
    參照）。公訴人認被告丁○○、戊○○係共組竊盜集團，除犯有前開兩件機車竊
    盜案，尚犯有如附表所示之自九十年十二月十五日起至九十一年一月十九日之另
    五件機車竊盜案，因認被告二人有以竊盜賴以維生，而應依同法第三百二十二條
    之常業竊盜罪處斷。惟查，檢察官所指自九十年十二月十五日起至九十一年一月
    十九日之另五件機車竊盜案，業經本院認定非被告所為（詳如後述），而被告丁○○平日係以修理機車為業，被告戊○○於九十一年二間係剛失業等情，業據其
    等於本院審理中自承無訛，足見被告二人應係於九十一年二月五日始為本件竊盜
    犯行，則被告顯非以竊盜為其謀生之職業甚明，自不得以其行竊次數為兩次，而
    逕認定其係以竊盜為常業，此部分公訴意旨，尚有未洽，惟因社會基本事實相同
    ，爰依法變更起訴法條，併此敘明。又被告丁○○、戊○○並非竊盜罪之常業犯
    ，且被告二人並無犯罪前科，有台灣高等法院檢察署刑案紀錄簡覆表兩紙附卷為
    憑，又被告二人係於九十一年二月五日始為本件行竊犯行，是難認被告二人有竊
    盜犯罪之習慣，爰不予諭知強制工作，附此敘明。爰審酌被告二人之犯罪之動機
    係因一時貪念、不知循合法正當途徑取得財富，攜帶兇器竊取他人機車，犯罪所
    生損害非輕及檢察官求處重刑等一切情狀，分別量處如主文所示之刑。另扣案之
    六角板手一組，係共犯戊○○所有，而供其與被告丁○○共同竊盜犯罪所用之物
    ，為被告戊○○所供明在卷，爰依刑法第三十八條第一項第二款併予宣告沒收。
    至扣案之已被破壞之贓車鎖頭二十八個、新機車鎖頭十八個、分解贓車引擎殼八
    個、待併裝引擎殼十三個、舊安全帽三十頂、雨衣五件、拆解工具多組等物，經
    核尚非被告丁○○、戊○○用以犯罪所用或犯罪預備之物，又非違禁物，爰不併
    予宣告沒收，併此敘明。
三、不另為無罪之諭知部分：
（一）公訴意旨另以：被告丁○○，與戊○○、綽號「阿生」之不詳姓名成年男子共
      同意圖為自己不法之所有，並基於常業竊盜犯意，共組機車竊盜集團，利用經
      營上開機車行做為掩護，由丁○○先自他處以廉價取得合法之機車引擎外殼、
      車牌及行車執照等舊車車籍資料，即依其所取得之車籍資料，指定所需廠牌車
      型後，再由戊○○與綽號「阿生」之不詳姓名年男子負責行竊機車，每竊得一
      部機車可得三千元之代價，供丁○○拆解套裝成「借屍還魂」車輛，再販賣求
      售，戊○○與綽號「阿生」之不詳姓名成年男子旋自九十年十二月十五日起，
      攜帶前端已經磨尖在客觀上足供凶器使用之六角板手一組，以破壞機車車頭鎖
      之方式行竊，並先後在如附表所示之時間地點，竊取如附表所示被害人之各型
      機車，得手後即先後騎往上開「桀詣機車行」，交由丁○○拆解套裝成「借屍
      還魂」車輛，以供販賣，嗣於九十一年二月五日十六時許，為警持搜索票當場
      查獲，並扣得已被破壞之贓車鎖頭二十八個、新機車鎖頭十八個、分解贓車引
      擎殼八個、待併裝引擎殼十三個、舊安全帽三十頂、雨衣五件、拆解工具多組
      等物。因認被告所為，係犯刑法第三百二十二條之常業竊盜罪。
（二）按犯罪事實應依證據認定之，無證據不得推定其犯罪事實，又不能證明被告犯
      罪者，應諭知無罪之判決，刑事訴訟法第一百五十四條及第三百零一條第一項
      定有明文。又事實之認定應憑證據，如未發現相當證據，或證據不足以證明，
      自不能以推測或擬制之方法，以為裁判之基礎；又認定犯罪事實應依證據，被
      告否認犯罪事實所持之辯解，縱屬不能成立，仍非有積極證據足以證明其犯罪
      行為，不能遽為有罪之認定，此最高法院四十年台上字第八十六號、三十年上
      字第一八三一號判例可參。
（三）本件公訴人起訴事實認被告涉有常業竊盜罪嫌，是以從被告丁○○之機車店內
      起獲贓物即被害人丙○○失竊機車上之機車停車證、被害人乙○○所失竊機車
      上之機車保養紀錄單、被害人陳雅惠失竊機車上之名家書坊ＶＩＰ卡、被害人
      庚○○失竊機車上之免費保養ＶＩＰ卡、鑰匙、安全帽及被害人辛○○失竊機
      車上之安全帽，被害人丙○○、乙○○、林政治、陳雅惠、庚○○、辛○○等
      人之指述，贓物領具，及參酌於機車店內當場查獲，並扣得如已被破壞之贓車
      鎖頭二十八個、新機車鎖頭十八個、分解贓車引擎殼八個、待併裝引擎殼十三
      個、舊安全帽三十頂、雨衣五件、拆解工具多組等物為據。然訊據被告丁○○
      、戊○○堅詞否認有前開竊盜犯行，丁○○辯稱：扣案之機車停車證、保養紀
      錄單、名家書坊ＶＩＰ卡、免費保養ＶＩＰ卡、鑰匙等物係伊於九十一年一月
      六日在蘆洲市撿到的，扣案之機車鎖頭、引擎殼、舊安全帽、雨衣、拆解工具
      等物，有的係從賣給伊舊機車拆下來的，有的係客人到店修理機車所換下的，
      扣案之工具係伊修理機車用的；被告戊○○則辯稱：伊並未竊取附表所示之機
      車，伊不知前開扣案之物品是何人的等語。經查：
  １、檢察官認被告丁○○將竊得之機車拆解套裝成「借屍還魂」車輛，再販賣求售
      等情。惟查，卷內並無附表所示之車輛車身號碼被偽造或變造之證據，且本案
      亦未扣得附表所示之失竊車輛，是本無證據證明被告丁○○竊取附表之機車，
      並將其引擎、車身號碼加以偽造、變造。再扣案之機車引擎雖有切割現象、扣
      案之機鎖頭雖有遭破壞現象，雖經本院勘驗屬實，然經本院命被害人庚○○、
      乙○○、陳雅惠之父陳老有等人當庭指認是否為渠等所有，被害人亦均無法指
      明（見本院九十一年八月十五日審理筆錄），是自難證明本件所扣案之機車引
      擎、機車鎖頭即為附表所示之機車所有。
  ２、又本案被害人丙○○、乙○○、陳雅惠、庚○○、辛○○等所有如附表所示之
      車輛於附表所示之時地失竊，固經被害人於警訊、偵查時供述在卷，扣案附表
      所示機車之之機車停車證、保養紀錄單、名家書坊ＶＩＰ卡、免費保養ＶＩＰ
      卡、鑰匙等物固於被告丁○○之機車店內扣得。然查，被害人等自始至終均未
      指出附表所示之機車係被告二人所竊取，是被害人之指訴及贓物領據僅能證明
      被害人確有遭竊情事，再被告丁○○、戊○○始終否認有竊取附表之車輛情事
      ，本無證據證明附表所示之車輛即被告二人所竊取，而持有他人失竊物品之原
      因多端，非僅竊盜所得一途，本諸罪疑惟輕原則，於證據上或僅能認定被告涉
      有侵占遺失物罪嫌，尚難僅以被告丁○○持有他人失竊之物品一節，遽指其有
      何竊盜犯行，是本件並無積極證據足資證明被告丁○○、戊○○確有公訴人所
      指前揭犯行，雖被告丁○○就拾獲袋子內之物品及自其店內扣得之機車鎖頭、
      引擎等之供述未盡符合常理，然參酌前揭判例意旨，自不能僅以被告否認犯罪
      所持之辯解不成立，遽為其有罪之認定，從而自不能證明被告丁○○、戊○○
      有為附表所示之竊盜犯行，惟此部分與起訴判決有罪部分，公訴人認係常業犯
      之一罪關係，爰不另為無罪之諭知。至被告丁○○是否另涉侵占遺失物罪嫌部
      分，因未經起訴，自非本院所得審究，宜由檢察官另行卓辦，併此敘明。
據上論斷，應依刑事訴訟法第二百九十九條第一項前段、第三百條，刑法第二十八條
、第五十六條、第三百二十一條第一項第三款，判決如主文。
本案經檢察官陳文哲到庭執行職務
中      華      民      國    九十一    年      八      月     三十     日
                                        臺灣士林地方法院刑事第四庭
                                            法  官王  俊  雄
右正本證明與原本無異。
如不服本件判決，得自判決送達之日起十日內，向本院提起上訴。
                                            書記官  許  秋  莉
中      華      民      國    九十一    年      九      月      五      日
附錄本判決論罪科刑依據之法條：
刑法第三百二十一條：
犯竊盜罪而有左列情形之一者，處六月以上五年以下有期徒刑：
一、於夜間侵入住宅或有人居住之建築物、船艦或隱匿其內而犯之者。
二、毀越門扇、牆垣或其他安全設備而犯之者。
三、攜帶兇器而犯之者。
四、結夥三人以上而犯之者。
五、乘火災、水災或其他災害之際而犯之者。
六、在車站或埠頭而犯之者。
前項之未遂犯罰之。
附表：
┌─────┬──────────────────┬─────┬────┐
│失竊時間  │失        竊        地        點    │被  害  人│車牌號碼│
├─────┼──────────────────┼─────┼────┤
│12.15.    │臺北縣蘆洲市○○路三五號前          │丙○○    │KA3887  │
├─────┼──────────────────┼─────┼────┤
│12.    │臺北縣三重市○○街九Ｏ號前          │乙○○    │MMJ675  │
├─────┼──────────────────┼─────┼────┤
│1.4.    │臺北縣三重市○○○路三重高中旁      │己○○    │QC2963  │
├─────┼──────────────────┼─────┼────┤
│1.5.    │臺北市○○區○○街六二巷五弄口      │庚○○    │BGV667  │
├─────┼──────────────────┼─────┼────┤
│1.19.    │臺北縣三重市○○街二一八巷十一號前  │辛○○    │JE9131  │
└─────┴──────────────────┴─────┴────┘
